【裁判字號】    97,交聲,307
【裁判日期】    971217
【裁判案由】    聲明異議
【裁判全文】
臺灣嘉義地方法院交通事件裁定        97年度交聲字第307號
原處分機關  交通部公路總局嘉義區監理所嘉義市監理站
異  議  人  甲○○
上列異議人即受處分人因違反道路交通管理處罰條例案件，對於
原處分機關即交通部公路總局嘉義區監理所嘉義市監理站９７年
７月１４日所為之處分（嘉監義裁字第裁７６－Ｌ000000
00號），聲明異議，本院裁定如下：
    主  文
原處分撤銷。
甲○○不罰。
    理  由
一、原處分機關處分意旨略以：
    異議人即受處分人甲○○（下稱異議人），於民國９７年６
    月２４日１４時３６分許，騎乘車號ＯＱＬ－０５７重型機
    車行經博愛路與竹文街有燈光號誌管制之交岔路口（下稱爭
    議路口）時闖越紅燈，經嘉義市警察局員警以嘉市警交字第
    Ｌ00000000號舉發違反道路交道管理事件通知單舉
    發，經原處分機關函詢原舉發機關後認異議人確有違反道路
    交通管理處罰條例第５３條第１項之情事，嗣於９７年７月
    １４日以嘉監義裁字第裁７６－Ｌ00000000號違反
    道路交通管理事件裁決書裁處異議人罰鍰新台幣１８００元
    及依上開條例第６３條記違規點數３點。
二、聲明異議意旨略以：
    當日員警僅以「我們都看到了」，然未能提出異議人於上揭
    時地違規之證據，僅憑員警說詞，即認異議人有前揭違規事
    由尚欠允當；員警攔停異議人告以違規而開立舉發單之處距
    員警所稱目睹異議人闖紅燈處（即爭議路口），二處相距近
    ４００公尺，且已右轉彎至中興路上，實難認定異議人有闖
    紅燈之情事等語。
三、按法院受理交通事件，準用刑事訴訟法之規定，道路交通管
    理處罰條例第８９條前段定有明文。是最高法院７６年臺上
    字第４９８６號判例「認定犯罪事實所憑之證據，雖不以直
    接證據為限，間接證據亦包括在內。然而無論直接證據或間
    接證據，其得為訴訟上之證明者，須於通常一般之人均不致
    有所懷疑，而得確信其為真實之程度者，始得據為有罪之認
    定。倘其證明尚未達到此一程度，而有合理之懷疑存在，而
    無從使事實審法院得有罪之確信時，即應由法院為諭知被告
    無罪之判決。」所揭示刑事訴訟法上法院認定事實之最重要
    原則，於法院審理行為人違反道路交通管理處罰條例案件時
    ，當應準用之。易言之，法院於審理行為人違反道路交通管
    理處罰條例案件，當踐行完畢調查證據程序後，為事實之認
    定時，如就原處分機關所認定之行為人違規事實仍有合理之
    訴訟上懷疑，而無法確信行為人確有該當於道路交通管理處
    罰條例各該處罰條文之構成要件事實時，此際即應依訴訟上
    之待證事實「倘有懷疑，則從被告之利益作解釋」之證據法
    則，作對受處分人有利之認定。
四、異議人於處分意旨所載時日，騎乘重型機車行經有燈號管制
    之爭議路口，並於行經該路口後直行至博愛路與中興路路口
    右轉中興路，嗣於中興路上遭警攔停並開立舉發單情事，異
    議人並不爭執，復有裁決書、舉發通知單在卷可按，此部分
    堪認為真實，惟異議人堅詞否認在爭議路口有闖越紅燈乙事
    ，並稱係在所見號誌確為綠燈下，始經過爭議路口。經本院
    職權傳訊證人即開立舉發單之員警乙○○（下稱開單員警）
    到庭結證稱：「當時我在執行巡邏勤務，發現前方有機車闖
    越紅燈…」、「我開警備車跟異議人同向，我在她的後方，
    親眼目睹她闖紅燈」、「當時很多車輛停在那裡等紅燈，只
    有一部機車騎過去闖紅燈…」、「（問：等到綠燈後才上前
    去盤查？）對，攔查到異議人是在中興路跟友忠路路口，距
    離闖紅燈的路口大概有三、四百公尺」「（問：從機車闖紅
    燈到你們攔查到機車，是否都一直在視線內？）對」 (本院
    卷第１５－１６頁) 等，開單員警固係以親眼所見為據，而
    認異議人有上揭之違規情事。惟查：
(一)依開單員警所述，本案舉發前，警車同時與多部車輛於爭議
    路口停等紅燈，則按經驗法則，一般駕駛人於號誌顯示紅燈
    時且有多部車輛停等之路口，如又目睹而明知有警車停等於
    該路口，基於避免受罰之考量，應不至無視警車之存在而恣
    意闖越紅燈，證人即開單員警所陳，異議人在此狀況下仍闖
    越紅燈之路口，容非常態。縱認確有機車騎士無視警車存在
    而闖越紅燈，然依開單員警所陳，警方係於該路口號誌轉為
    綠燈後，始駕警車自後欲攔停該機車騎士等語，則在該機車
    騎士闖越紅燈後，開單員警仍持續停等紅燈、嗣燈號轉為綠
    燈後始自爭議路口啟動向前攔停機車騎士，該機車騎士是否
    始終在開單員警之視線內，其特徵是否仍清楚可辨，距離爭
    議路口四百公尺後始在轉彎後攔停異議人，開單員警是否無
    誤認，均非無疑。退步言之，縱認該機車騎士係因未察有警
    車在後，而闖越紅燈，依通常之速度行駛，則依開單員警所
    述，該時在爭議路口有許多車輛停等，警車與該機車騎士應
    有相當之距離，則該機車騎士闖越紅燈時，開單員警之視線
    受前方停等紅燈車輛之遮避，應係於該機車騎士駛離路口相
    當距離後始看見該機車騎士之全貌，則該時因二者間距離影
    響，該機車騎士之特徵是否仍清楚可見而不致於與他車混淆
    ，亦非無疑。
(二)且依開單員警陳稱警方係在博愛路右轉中興路後，在中興路
    與友忠路口始攔停異議人，另參開單員警所稱於爭議路口號
    誌紅燈轉綠燈後自後攔停，則警車於爭議路口啟動時該闖越
    紅燈之機車騎士己在開單員警前方相當之距離，除前述該機
    車騎士特徵是否清楚可辨之疑點外，加諸該機車騎士於博愛
    路與中興路口右轉，除開單員警係以高速行駛，於博愛路與
    中興路口前即近距離跟隨該機車騎士後方，否則該機車騎士
    必然在右轉後消失於開單員警之視線內相當時間（博愛路至
    中興路口旁沿途非一空地，視線上自受阻隔，此有卷附之空
    照圖可參）；又若謂開單員警在右轉前即已追至該機車騎士
    後方近距，則在右轉後一百多公尺後之中興路與友忠路口始
    攔停該機車騎士即顯不合常理，是開單員警所稱機車騎士始
    終在其視線內之說詞自非無疑；又如異議人確係在爭議路口
    號誌為綠燈之狀況下通過該路線，爭議路口號誌轉為紅燈後
    ，有一與異議人騎乘機車相似之機車騎士闖越該路口，並右
    轉中興路，待開單員警自博愛路與中興路口右轉前，因該機
    車騎士曾消失於視線，似不能排除開單員警於右轉後將異議
    人機車與該實際闖越紅燈機車二車誤認之可能性。
(三)是本件開單員警雖係以自身親歷之過程為據而認異議人有前
    揭之違規情事，爭議路口至攔停地點間，應非全無路口監視
    錄影設備，又開單員警警車上亦設有錄影設備，然相關路口
    之監視錄影及警車上之錄影器材，或因歷時過久已不復存在
    ，或因畫面模糊無法辨認之情，業據證人即開單員警陳證在
    卷，換言之，本案除開單員警之陳述外，並無積極事證足認
    異議人有闖越紅燈之情事，而開單員警之證詞，復有前述合
    理之懷疑存在，且無法排除開單員警誤認之可能性，則基於
    首揭證據法則，即應為有利於異議人之認定。
五、原處分機關遽對受處分人為前開裁決，即難認為允當，應認
    異議人之異議為有理由，自應由本院將原處分撤銷，改諭知
    異議人不罰，以資適法。爰依道路交通管理處罰條例第８７
    條第２項、道路交通案件處理辦法第２０條前段，裁定如主
    文。
中    華    民    國    97    年    12    月    17    日
                  交通法庭    法  官     許兆慶
上列正本證明與原本無異。
如不服本裁定，應於裁定送達後5日內向本院提出抗告狀（應附
繕本）。
中    華    民    國    97    年    12    月    17    日
                              書記官     林金福


司法院資訊處製作；財團法人民間司法改革基金會備份。
